臺灣基隆地方法院基隆簡易庭小額民事判決
111年度基小字第796號
原      告  黃昱銓  

訴訟代理人  黃騰淙  
被      告  李俊鵬  





            許靖煥  


            陳威余  


            郭珅禓  



上列當事人間損害賠償事件，原告就本院民國110年度金訴字第7
0號詐欺等案件提起刑事附帶民事訴訟，經本院刑事庭以110年度
附民字第285號裁定移送而來，本院於111年4月27日辯論終結，
判決如下：
    主      文
被告李俊鵬、許靖煥、陳威余、郭珅禓應連帶給付原告新臺幣伍
萬玖仟零捌拾伍元，及被告李俊鵬自民國一百一十年九月七日起
、被告許靖煥自民國一百一十年八月二十六日起、被告陳威余自
民國一百一十年八月二十五日起、被告郭珅禓自民國一百一十年
九月七日起，均至清償日止，按週年利率百分之五計算之利息。
訴訟費用由被告李俊鵬、許靖煥、陳威余、郭珅禓連帶負擔。
本判決得假執行。但被告李俊鵬、許靖煥、陳威余、郭珅禓如以
新臺幣伍萬玖仟零捌拾伍元為原告預供擔保，得免為假執行。
    事實及理由
一、按原告於判決確定前，得撤回訴之全部或一部。但被告已為
    本案之言詞辯論者，應得其同意。訴之撤回應以書狀為之。
    但於期日，得以言詞向法院或受命法官為之。以言詞所為訴
    之撤回，應記載於筆錄，如他造不在場，應將筆錄送達。訴
    之撤回，被告於期日到場，未為同意與否之表示者，自該期
    日起；其未於期日到場或係以書狀撤回者，自前項筆錄或撤
    回書狀送達之日起，10日內未提出異議者，視為同意撤回。
    民事訴訟法第262條定有明文。又訴經撤回者，視同未起訴
    。民事訴訟法第263條第1項前段亦有明定。本件原告初係主
    張李俊鵬、許靖煥、陳威余、郭珅禓、洪昱欽5人，乃就其
    實施刑事詐欺犯罪之詐騙共犯，遂於刑事案件審理期間，就
    上開5人提起刑事附帶民事訴訟，案經刑事法院以民國110年
    度附民字第285號裁定移送前來；然而，刑事法院認定「詐
    騙原告之犯罪行為人」，並「不包括」洪昱欽，有本院110
    年度金訴字第70號刑事判決在卷可稽，是原告遂於本院111
    年4月27日言詞辯論期日，當庭就洪昱欽撤回起訴，因洪昱
    欽未曾到庭行言詞辯論，是依上開規定，原告就洪昱欽撤回
    起訴，已生「視同未起訴」之效力。
二、按訴狀送達後，原告不得將原訴變更或追加他訴，但請求之
    基礎事實同一者、擴張或減縮應受判決事項之聲明者，不在
    此限。民事訴訟法第255條第1項第2款、第3款定有明文。又
    不變更訴訟標的，而補充或更正事實上或法律上之陳述者，
    非為訴之變更或追加，民事訴訟法第256條亦有明定。查原
    告本係起訴請求被告給付新臺幣（下同）59,089元，及自刑
    事附帶民事起訴狀繕本送達被告之翌日起至清償日止，按週
    年利率5%計算之利息（110年度附民字第285號卷第9頁），
    嗣則於本院111年4月27日言詞辯論期日，援其先前主張侵權
    行為損害賠償之相同事實，更正本件應受判決事項之聲明，
    求為判命被告連帶給付59,085元，及自刑事附帶民事起訴狀
    繕本送達之翌日起至清償日止，按週年利率5%計算之利息。
    核其所為更異，或係補充、更正事實上或法律上之陳述，原
    無不可；或屬應受判決事項聲明之減縮，且其請求之基礎事
    實同一，合於上開規定，應予准許。
三、本件訴訟經本院訂於111年4月27日上午9時10分行言詞辯論
    ，因被告李俊鵬乃在監人犯，本院遂囑託監所送達訴訟文書
    （參見本院送達證書），而被告李俊鵬接獲開庭通知以後，
    則以書狀陳明其不願接受提訊到庭，並表示其同意原告聲請
    一造辯論而為判決（參見被告提出之出庭意願調查表）。考
    量民事訴訟法原無強令被告到庭或強令被告防禦之依據，是
    在監被告李俊鵬經合法通知，仍可本其自主意志，決定接受
    或拒絕民事審理之提訊；今被告李俊鵬既已明示拒絕本件提
    訊（拒絕到庭行言詞辯論），而被告許靖煥、陳威余、郭珅
    禓經合法通知，則均未於言詞辯論期日到場，且核無民事訴
    訟法第386條各款所列情形，從而，原告聲請一造辯論而為
    判決，自與民事訴訟法第436條之23、第436條第2項、第385
    條第1項前段規定之法條旨趣相符，是本院乃准原告之聲請
    ，由其一造辯論而為判決。
四、原告主張：
    被告李俊鵬、許靖煥、陳威余、郭珅禓等人，與不詳之人共
    組詐騙集團，分工由其他集團成員對原告訛稱飯店下定系統
    錯誤、須依其指示開通網頁方能解除付款設定云云，使原告
    誤信其詞並於110年1月30日下午5時27分、同日下午5時30分
    ，錯將自己帳戶內之現金49,986元、9,099元，依序轉帳匯
    入業遭詐騙集團支配管領之金融帳戶；其後，則由被告李俊
    鵬、許靖煥、陳威余、郭珅禓等人提領該等贓款（其中，被
    告郭珅禓乃實際持卡取款之⒈號提款手，而被告陳威余、許
    靖煥則係負責監控提款與協助把風收水之⒉⒊號收水手，至於
    被告李俊鵬則係負責監管提款手與收水手之後勤），再將該
    等贓款轉呈上層首腦按彼等集團成員所約定之報酬比例予以
    朋分。又被告李俊鵬、許靖煥、陳威余、郭珅禓等人雖已遭
    臺灣基隆地方檢察署（下稱基隆地檢署）檢察官提起公訴，
    然原告遭此詐騙總計受有59,085元之財產損失（計算式：49
    ,986元＋9,099元＝59,085元），是原告乃本於侵權行為之法
    律關係，提起本件損害賠償之訴，並聲明：被告應連帶給付
    原告59,085元，及自刑事附帶民事起訴狀繕本送達之翌日起
    至清償日止，按週年利率5%計算之利息；願供擔保，請准宣
    告假執行。
五、被告答辯：　　
　㈠被告李俊鵬經本院合法通知卻拒絕提訊（拒絕到庭行言詞辯
    論），且未以書狀提出任何聲明或陳述。
  ㈡被告許靖煥、陳威余、郭珅禓經合法通知，未於言詞辯論期
    日到場，亦未提出書狀為任何聲明或陳述。
六、本院判斷：
  ㈠查被告李俊鵬、許靖煥、陳威余、郭珅禓等人，與不詳之人
    共組詐騙集團，分工由其他集團成員對原告訛稱飯店下定系
    統錯誤、須依其指示開通網頁方能解除付款設定云云，使原
    告誤信其詞，錯將自己帳戶內之現金，依序轉帳匯入業遭詐
    騙集團支配管領之金融帳戶，其後，則由被告李俊鵬、許靖
    煥、陳威余、郭珅禓等人提領該等贓款（其中，被告郭珅禓
    乃實際持卡取款之⒈號提款手，而被告陳威余、許靖煥則係
    負責監控提款與協助把風收水之⒉⒊號收水手，至於被告李俊
    鵬則係負責監管提款手與收水手之後勤），再將該等贓款轉
    呈上層首腦按彼等集團成員所約定之報酬比例予以朋分；為
    此，被告已遭基隆地檢署檢察官提起公訴，並經刑事法院以
    110年度金訴字第70號刑事判決，論被告犯加重詐欺取財罪
    ，並處相應之有期徒刑在案（尚未判決確定）。此悉經本院
    職權核閱上開刑事案卷確認屬實，並有臺灣高等法院被告前
    案紀錄表、本院110年度金訴字第70號刑事判決存卷為憑，
    兼之被告經合法通知，俱未到庭爭執，亦未提出書狀表明證
    據或有利於己之答辯，本院綜合上開證據調查結果，自堪信
    被告等集團成員分工訛騙金錢之原告主張為真。
  ㈡按因故意或過失，不法侵害他人之權利者，負損害賠償責任
    。數人共同不法侵害他人之權利者，連帶負損害賠償責任。
    不能知其中孰為加害人者，亦同。造意人及幫助人，視為共
    同行為人。民法第184條第1項前段、第185條第1項、第2項
    定有明文。次按連帶債務之債權人，得對於債務人中之一人
    或數人或其全體，同時或先後請求全部或一部之給付。民法
    第273條第1項亦有明定。承前㈠所述，被告李俊鵬、許靖煥
    、陳威余、郭珅禓等人，與不詳之人共組詐騙集團，由其他
    集團成員分工詐騙原告交付現金，被告則係分工提領詐騙贓
    款（被告郭珅禓乃實際持卡取款之⒈號提款手，而被告陳威
    余、許靖煥則係負責監控提款與協助把風收水之⒉⒊號收水手
    ，至於被告李俊鵬則係負責監管提款手與收水手之後勤），
    藉此故意不法侵害原告之財產權，使原告受有總計59,085元
    之財產損失（計算式：49,986元＋9,099元＝59,085元），是
    原告本於侵權行為之法律關係，請求被告連帶賠償59,085元
    ，自係於法有據而屬正當。
  ㈢按「給付無確定期限者，債務人於債權人得請求給付時，經
    其催告而未為給付，自受催告時起，負遲延責任。其經債權
    人起訴而送達訴狀，或依督促程序送達支付命令，或為其他
    相類之行為者，與催告有同一之效力。」「遲延之債務，以
    支付金錢為標的者，債權人得請求依法定利率計算之遲延利
    息。」「應付利息之債務，其利率未經約定，亦無法律可據
    者，週年利率為百分之五。」民法第229條第2項、第233條
    第1項前段、第203條定有明文。查原告對被告之侵權行為債
    權，乃「無確定期限」之給付，是原告請求被告自起訴狀繕
    本送達翌日即被告李俊鵬自110年9月7日起、被告許靖煥自1
    10年8月26日起、被告陳威余自110年8月25日起、被告郭珅
    禓自110年9月7日起（詳見110年度附民字第285號卷第13頁
    、第15頁、第17頁、第19頁），均至清償日止，按週年利率
    5%計付遲延利息，同屬適法而無不當。
  ㈣綜上，原告本於侵權行為之法律關係，請求被告連帶給付59,
    085元，及被告李俊鵬自110年9月7日起、被告許靖煥自110
    年8月26日起、被告陳威余自110年8月25日起、被告郭珅禓
    自110年9月7日起，均至清償日止，按週年利率5%計付遲延
    利息，為有理由，應予准許。
七、本件係刑事附帶民事訴訟，而由本院刑事庭移送民事庭者，
    依法不需徵收裁判費，且至本院言詞辯論終結時，亦未發生
    其他訴訟費用，故無從確定訴訟費用之數額。惟本件仍應依
    民事訴訟法第78條、第85條第2項，諭知訴訟費用由敗訴之
    被告連帶負擔，以備將來如有訴訟費用發生時，得以確定其
    數額，併予敘明。
八、本判決原告勝訴部分，係適用小額訴訟程序所為被告敗訴之
    判決，爰依民事訴訟法第436條之20之規定，職權宣告假執
    行，併依同法第436條之23準用同法第436條第2項，再準用
    同法第392條第2項規定，酌情宣告被告預供相當之擔保金額
    後得免為假執行。
中　　華　　民　　國　　111 　年　　4 　　月　　27　　日
                  基隆簡易庭法  官   王慧惠
以上正本係照原本作成。　　　　　　　　　   
對於本件判決如有不服，應於收受送達後20日內向本院提出上訴
書狀，上訴於本院合議庭，並按他造當事人之人數附具繕本。
當事人之上訴，非以判決違背法令為理由不得為之，上訴狀應記
載上訴理由，表明下列各款事項：
㈠原判決所違背之法令及其具體內容。
㈡依訴訟資料可認為原判決有違背法令之具體事實。
如委任律師提起上訴者，應一併繳納上訴審裁判費。　　　　
中　　華　　民　　國　　111 　年　　4 　　月　　27　　日
                            書記官   姚安儒